【裁判字號】    95,聲,885
【裁判日期】    950607
【裁判案由】    聲明異議
【裁判全文】
臺灣臺北地方法院刑事裁定        九十五年度聲字第八八五號
聲明異議人
即  受刑人  甲○○○
上列聲明異議人因偽造文書案件，對於臺灣臺北地方法院檢察署
檢察官執行之指揮（九十四年度執更字第六九六號），聲明異議
，本院裁定如下：
    主  文
異議之聲明駁回。
    事  實
一、聲明異議意旨略以：聲明異議人即受刑人甲○○○獲鈞院九
    十四年度聲字第一二○六號刑事裁定定應執行刑為一年七月
    ，聲明異議人入監執行一年二月後，於民國九十四年六月五
    日出監，嗣後收到臺灣臺北地方法院檢察署九十四年六月二
    十日執行命令，列明應執行刑為「有期徒刑六月如准易科以
    新臺幣九百元折算一日」，是聲明異議人僅餘偽造文書案件
    尚待執行，並無數罪併罰可言，應單獨執行，然聲明異議人
    嗣後竟又收到由臺灣臺北地方法院檢察署九十四年九月二十
    一日所發應執行一年七月，已執行一年二月，尚應執行有期
    徒刑五月之執行命令，因聲明異議人本身年邁體衰，膝關節
    開刀後不耐久站，行動亦有不便，家中因先生又患有心臟病
    、高血壓、高血酯及糖尿病等症，亟需人照料，確有身體及
    家庭方面不克送監執行之事由，然聲明異議人屢次聲請，均
    遭臺灣臺北地方法院檢察署以依法不合之理由駁回，卻未說
    明任何理由，難以令人信服，且依司法院大法官會議釋字第
    三六六號解釋文意旨，單一案件本得易科罰金，不應由於併
    合處罰之結果，喪失易科罰金之機會，臺灣臺北地方法院檢
    察署未斟酌及此，率爾駁回聲明異議人易科罰金之聲請，實
    有未洽，爰依刑事訴訟法第四百八十四條之規定聲明異議云
    云。
二、按執行裁判由為裁判法院之檢察官指揮之；指揮執行，應以
    指揮書附具裁判書或筆錄之繕本或節本為之，刑事訴訟法第
    四百五十七條第一項前段、第四百五十八條前段分別定有明
    文，是檢察官之指揮執行即應依上述之方式為之。又受刑人
    固可依刑事訴訟法第四百八十四條以檢察官執行裁判之指揮
    不當，向諭知該裁判之法院聲明異議，但其聲明異議之對象
    仍應以檢察官執行裁判之指揮為限，如檢察官尚未就執行裁
    判有所指揮，自無聲明異議之餘地。次按犯最重本刑為五年
    以下有期徒刑以下之刑之罪，而受六個月以下有期徒刑之宣
    告，因身體、教育、職業、家庭之關係或其他正當事由，執
    行顯有困難者，得以一元以上三元以下折算一日，易科罰金
    ，但確因不執行所宣告之刑，難收矯正之效，或難以維持法
    秩序者，不在此限，刑法第四十一條第一項固有明文，惟司
    法院大法官會議釋字第一四四號解釋明示：「數罪併罰中之
    一罪，依刑法規定得易科罰金，若因與不得易科罰金之他罪
    併合處罰之結果而不得易科罰金時，原可易科罰金部分所處
    之刑，自亦無庸為易科折算標準之記載」，故如數罪併罰之
    結果，原可易科罰金之一罪，因與他罪併合處罰之結果而不
    得易科罰金時，法院自不得再就該罪所處之刑諭知易科罰金
    之折算標準，檢察官於執行裁判時亦無從為准予易科罰金之
    指揮。再按裁判確定前犯數罪而併合處罰之案件，有二以上
    之裁判，應依刑法第五十一條規定定其應執行之刑時，最後
    事實審法院即應依據檢察官之聲請，以裁定定其應執行之刑
    ，並不因數罪中之一部分犯罪之刑業經執行完畢而有差異，
    至已執行之刑期，可在所定應執行之刑期中如數扣除，要屬
    另一問題，最高法院著有八十六年度臺抗字第四八八號裁定
    可資參照。
三、經查：
  (一)聲明異議人甲○○○於八十九年九月二十五日起至九十年二
    月二日止犯詐欺罪，及九十年三月間犯背信罪，經臺灣高等
    法院於九十二年十月二十一日以九十二年度上易字第二一八
    三號刑事判決各判處有期徒刑八月、五月，應執行有期徒刑
    十一月確定，又於九十一年九月十九日起至九十一年九月二
    十四日止，因偽造文書案件，經本院以九十三年度訴字第六
    七六號刑事判決判處有期徒刑三月，如易科罰金，如易科罰
    金，以三百元折算一日，並於九十三年七月十五日確定，上
    開三罪並經本院以九十三年度聲字第一四三六號刑事裁定定
    其應執行有期徒刑一年二月確定，聲明異議人於九十三年四
    月五日入監執行，嗣於九十四年六月四日縮刑期滿執行完畢
    ，其後聲明異議人復因於九十年二月五日起至九十年八月二
    十八日止犯偽造文書罪，經本院以九十三年度易字第一五三
    號宣示判決筆錄判處有期徒刑六月，如易科罰金，以三百元
    折算一日，並於九十四年五月三十日確定，且因該罪同係於
    上開詐欺及背信案件裁判確定前所犯，故臺灣臺北地方法院
    檢察署檢察官遂向本院聲請定前開四罪之應執行刑，經本院
    以九十四年度聲字第一二○六號刑事裁定定其應執行有期徒
    刑一年七月確定，有各該判決、裁定、宣示判決筆錄、臺灣
    高等法院被告前案紀錄表在卷可稽，並經本院依職權調取臺
    灣臺北地方法院檢察署九十四年度執更字第六九六號執行卷
    宗核閱無訛，合先敘明。
  (二)聲明異議人認臺灣臺北地方法院檢察署檢察官原已准許其就
    前開有期徒刑六月得易科罰金，嗣又欲執行有期徒刑五月，
    且不准易科罰金，而以檢察官執行之指揮有所不當，向本院
    提出異議云云。然依卷附之臺灣臺北地方法院檢察署九十四
    年九月二十一日所發之執行命令傳票，及九十四年十月二十
    六日所發之北檢大節九四執更六九六字第五九○六九號函，
    僅係檢察官傳喚聲明異議人按期向該署執行科報到，及函覆
    聲明異議人請求易科罰金依法不合，請其速到案執行，均非
    檢察官製作指揮書附具裁判書或筆錄之繕本或節本，以為裁
    判之執行，而本院遍觀前揭執行案卷，亦未見有檢察官製作
    任何指揮書附卷為參，且聲明異議人迄今尚未入監執行，此
    有臺灣高等法院在監在押在卷可佐，據此以觀，尚難認定檢
    察官就聲明異議人尚未執行之有期徒刑五月已有任何執行之
    指揮，檢察官既未指揮裁判之執行，聲明異議人以檢察官指
    揮不當聲明異議，於法已有未合。
  (三)縱認檢察官就聲明異議尚未執行之有期徒刑五月業已指揮執
    行，並命聲明異議人按期入監服刑，惟此乃係依據本院九十
    四年度聲字第一二○六號刑事確定裁定所為之執行，因聲明
    異議人應執行有期徒刑一年七月，惟業已執行有期徒刑一年
    二月，故餘有期徒刑五月尚待執行，且因聲明異議人所犯上
    開詐欺罪，經臺灣高等法院判處有期徒刑八月確定，而不得
    易科罰金，併合處罰之結果，定執行刑時，自不得諭知易科
    罰金，本院上開定應執行刑之裁判亦未諭知易科罰金之折算
    標準，檢察官自應執行所餘有期徒刑五月，且無從准予聲明
    異議易科罰金之請求，故檢察官於九十四年九月二十一日以
    執行命令傳票傳喚聲明異議人按期向該署執行科報到，並以
    九十四年十月二十六日北檢大節九四執更六九六字第五九○
    六九號函覆聲明異議人請求易科罰金依法不合，請其速到案
    執行，尚難認有何違誤之處。
  (四)綜上所述，本件聲明異議為無理由，應予駁回。
據上論斷，應依刑事訴訟法第四百八十六條，裁定如主文。
中    華    民    國  九十五  年    六    月    七    日
                          臺灣臺北地方法院刑事第十四庭
                              法      官  孫萍萍
以上正本證明與原本無異。
如不服本裁定，應於送達後五日內，向本院提出抗告狀。
                              書  記  官  張汝琪
中    華    民    國  九十五  年    六    月    七    日


司法院資訊處製作；財團法人民間司法改革基金會備份。
